【裁判字號】    89,交易,201
【裁判日期】    900423
【裁判案由】    過失傷害
【裁判全文】
臺灣彰化地方法院刑事判決                        八十九年度交易字第二一號
    公  訴  人  臺灣彰化地方法院檢察署檢察官
    被      告  甲○○
右列被告因過失傷害案件，經檢察官提起公訴 (八十九年度偵字第六七八六號)，本
院判決如左︰
    主      文
甲○○因過失傷害人，處有期徒刑貳月，如易科罰金，以參佰元折算壹日。
    事      實
一、甲○○於民國八十九年三月一日上午八時四十分左右，在彰化縣全興工業區○○
    鄉○○村○○路四一號前圍牆旁之北向車道路邊停放處，駕駛牌照號碼Ａ５─一
    九○○號自小客車，啟動後欲向左前側轉入正常車道自南往北方向行駛，詎其本
    應注意左後方有無障礙或車輛，並應禮讓行進中之車輛優先通行，方得起動而進
    入正常車道行駛，而按當時天色為日間、天候為陰、光線明亮，且道路為無缺陷
    、無障礙之郊區直線雙向柏油道路，視距應尚良好，顯無不能注意之情形，詎其
 竟疏未注意及此，即冒然起駛而左前車身已斜越過道路邊線，適有乙○○駕駛牌
    照號碼ＱＦ─一九五二號自小客車以時速七十餘公里之速度沿著伸港鄉○○村○
    ○路○○道自南往北方向行駛而來，恰行近至該處，甲○○、乙○○兩方待發覺
    時煞避均已然不及，致ＱＦ─一九五二號自小客車右前車頭直接撞及Ａ５─一九
    ○○號自小客車左前輪葉子板，ＱＦ─一九五二號自小客車因而失控，車身向左
    側翻轉九十度並向左前方擦刮地面，迄撞及興工路南下車道路旁人行道，方行停
    止、車身翻正，惟乙○○業已受有前額開放性傷口一處，Ａ５─一九○○號自小
    客車於受撞後則由左斜前方向偏向右斜前方向滑行約六、七公尺，右側車身自右
    前輪後方至右後車門處乃連續擦刮原本靜止於前方之牌照號碼ＱＧ─六六七六號
    自小客車保險桿左端，前保險桿左端則撞及再更前方靜止中之牌照號碼ＲＮ─一
    九○六號自小後保險桿左角落後，方行靜止，甲○○隨即請人報警處理，並於警
    察人員到場後自動表明為肇事者，願意接受裁判。
二、案經乙○○訴請彰化縣警察局和美分局報請臺灣彰化地方法院檢察署檢察官偵查
    起訴。
    理    由
一、訊據被告甲○○坦承於右揭時、地，駕車肇事不諱，惟矢口否認有何過失情節，
    辯稱當天伊有打方向燈，從後照鏡看到對方的車從伊後方來，速度很快，就停下
    來要等他過去，車頭並沒有超過白線，車身是斜的，車頭是在前一部車尾處，當
    時南下車道有來車，乙○○為了避開它，才駛出邊線撞到伊的車，伊並沒有不禮
    讓直行車先行，且是乙○○車子來撞被告車子左前葉子板，被告車子才會來在另
    二台車子中間云云。按汽車起步前應顯示方向燈，注意前後左右有無障礙或車輛
    行人，並應禮讓行進中之車輛行人優先通行，道路交通規則第八十九條第一項第
    六款定有明文。經查，被告甲○○駕駛自小客車、告訴人乙○○亦駕駛自小客車
    ，於右揭時、地發生行車事故，暨致告訴人受有傷害等事實，業據告訴人指訴綦
    詳，並據被告甲○○自承不諱，復有彰化縣警察局道路交通事故調查報告表一份
    、驗傷診斷書一紙、肇事現場照片共八幀等附卷可稽。次查，案發當時係上班時
    間，案發地點有很多車輛，惟不影響告訴人行車行進方向乙節，亦據告訴人陳明
    在卷。再查，倘若被告甲○○所供被撞之際，其所駕駛Ａ５─一九○○號自小客
    車之車頭部位係在前一部車ＱＧ─六六七六號自小客車之車尾位置，呈靜止狀態
    ，且車行方向呈左斜方向，未超過白線，ＱＧ─六六七六號自小客車左側距白色
    邊線尚有二．一公尺等情屬實，換言之，Ａ５─一九○○號自小客車、ＱＧ─六
    六七六號自小客車兩車係呈現車尾、車頭左右相距甚近，不逾五十、六十公分（
    二．一公尺扣除車寬後）情狀，則Ａ５─一九○○號自小客車之左前輪葉子板處
    遭到左直後方猛力撞擊，依據物理之受力理論，其結果理應逕向右前方偏斜而撞
    及ＱＧ─六六七六號自小客車之左側車身方是正的，如何能越過ＱＧ─六六七六
    號自小客車後，又以約六十度角再撞及前一部車之車尾，至殊不合常理；況且，
    Ａ５─一九○○號自小客車受撞後靜止時，右側車身自右前輪後方至右後車門處
    之連續擦刮痕長達一公尺半，Ａ５─一九○○號自小客車車尾距離白色邊線卻只
    有○．八公尺；從而，顯示Ａ５─一九○○號自小客車車身顯已超過白色邊線而
    駛入正常車道，並非處於候止之狀態無訛。又若即使被告之車子當時係處於停止
    狀態，惟按道路交通規則第八十九條第一項第六款禮讓直行車先行之定義應係指
    禮讓足之行車空間讓直行車先行而言，並非單純地有打方向燈或指停車不動而
    言，若被告之小客車車身已超過白色邊線而駛入正常車道，即使在正常車道內停
    止且有打方向燈，未讓出足之行車空間該直行車先行，與未禮讓直行車先行
    無異，故被告辯稱伊有停車讓告訴人車子先行云云即便為真，仍不符合道路交通
    規則規定之意旨。又本件車禍經送臺灣省彰化區車輛行車事故鑑定委員會及台灣
    省車輛行車事故覆議鑑定委員會鑑定結果，亦認被告駕駛自小客車由路邊起駛，
    未讓行進中之車輛優先通行，為肇事原因，有彰化縣區車輛行車事故鑑定委員會
    八十九年六月廿八日彰鑑字第八九二三四號鑑定意見書及台灣省車輛行車事故覆
    議鑑定委員會九十年三月十二日府覆議字第九００二四一號鑑定意見書在卷足憑
    ；雖告訴人自承本身時速約七、八十公里，參以道路交通事故調查報告表，顯已
    超過案發地點時速六十公里之限制而與有過失，然仍無解於被告之過失責任。綜
    上所述，足徵被告有過失情事無訛，且與告訴人所受傷害間有相當因果關係，事
    證已甚明確，犯行堪予認定。
二、核被告甲○○所為，係犯刑法第二百八十四條第一項之過失傷害罪。又被告肇事
    後隨即請他人報警，在偵查機關尚未獲悉肇事者前，主動向前往車禍現場處理之
    警員表明係肇事者而自首之事實，此有道路交通事故調查報告表報案人欄可稽，
    應依刑法第六十二條規定，減輕其刑。爰審酌被告之過失程度，告訴人所受傷害
    、肇事後態度、迄今未賠償告訴人損失等情，量如主文所示之刑，並諭知易科罰
    金易服勞役折算標準，以資懲戒。
據上論斷，應依刑事訴訟法第二百九十九條第一項前段，刑法第二百八十四條第一項
、第四十一條第一項、第六十二條，罰金罰鍰提高標準條例第一條前段、第二條，判
決如主文。
本案經檢察官朱綩綺到庭執行職務。
中      華      民      國      九十      年      四    月    二十三    日
                                臺灣彰化地方法院刑事第三庭
                                    法      官  詹秀錦
右正本證明與原本無異。
如不服本判決，應於判決送達後十日內向本院提出上訴狀( 須附繕本 )。
告訴人或被害人對於判決如有不服具備理由請求檢察官上訴者，其上訴期間之計算係
以檢察官收受判決正本之日期為準。
                                    法院書記官  謝志鑫
中      華      民      國      九十      年      四    月    二十五    日
刑法第二百八十四條第一項
刑法第二百八十四條
因過失傷害人者，處六月以下有期徒刑、拘役或五百元以下罰金。致重傷者，處一年
以下有期徒刑、拘役或五百元下罰金。
從事業務之人，因業務之過失傷害人者，處一年以下有期徒刑、拘役或一千元以下罰
金。致重傷者，處三年以下有期徒刑、拘役或二千元以下罰金。


司法院資訊處製作；財團法人民間司法改革基金會備份。
